臺灣桃園地方法院小額民事判決　　　　110年度桃小字第593號
原　　　告　楊衡山
被　　　告　翠園雅築大樓管理委員會

法定代理人　李進財
上列當事人間請求給付工程款事件，本院於民國110 年10月25日
言詞辯論終結，判決如下：
    主    文
原告之訴駁回。
訴訟費用新臺幣壹仟元由原告負擔。
    事實及理由
一、原告主張：原告為翠園雅築大樓（下稱系爭社區）之起造人
    ，被告為系爭社區之管理委員會（下稱管委會）。原告於民
    國104 年7 月5 日為被告修繕系爭社區一樓大理石牆面及公
    共水錶鐵蓋（下稱牆面及鐵蓋），支出修繕費用新臺幣（下
    同）5 萬0,400 元，爰依民法第176 條第1 項無因管理及第
    179 條不當得利之法律關係，提起本件訴訟等語，並聲明：
    被告應給付原告5 萬0,400 元，及自起訴狀繕本送達翌日起
    至清償日止，按週年利率5 ％計算之利息。
二、被告則以：系爭社區共用部分即牆面及鐵蓋之修繕需經由管
    委會同意並請廠商估價，原告不得私自修繕等語，資為抗辯
    ，並聲明：原告之訴駁回。
三、本院之判斷：
  ㈠依民法第172 條前段可知，所謂無因管理，係指未受委任，
    並無義務，而為他人管理事務者而言。又原告對不當得利請
    求權之成立要件應負舉證責任，亦即原告必須證明其與被告
    間有給付之關係（即被告受利益，致原告受損害）存在，且
    被告因其給付而受有利益以及被告之受益為無法律上之原因
    ，始能獲得勝訴之判決（最高法院102 年度台上字第746 號
    民事判決參照）。
  ㈡經查，系爭社區規約（下稱系爭規約）第12條記載：「共用
    部分之修繕，由管理委員會為之，其費用由公共基金支付」
    ；第11條第4 項約定：「一定金額、單一物件（暫訂新台幣
    5000元）以下授權管理委員會動支…；以上之公共基金運用
    ，除依區分所有權人會議決議（下稱區權會決議）外，尚須
    經由主任委員（下稱主委）、財務委員（下稱財委）及監察
    委員（下稱監委）等人簽章，方得動支」，有系爭規約在卷
    可稽（見本院卷第26頁反面）。又系爭牆面及鐵蓋為系爭社
    區之共用部分，依系爭規約，其修繕應由管委會為之，且原
    告主張系爭修繕費用既逾5,000 元，自需經區權會決議，及
    主委、財委、監委簽章，始得動支。另原告未依系爭規約由
    被告修繕系爭牆面及鐵蓋，並依上開程序動支修繕費用，即
    自行修繕，而原告主張其修繕系爭牆面及鐵蓋致被告受有利
    益乙節，為被告所否認（見本院卷第45頁），原告復未舉證
    證明系爭牆面及鐵蓋有修繕之必要，自難認為適法管理，亦
    難認被告受有利益。從而，原告依民法第176 條第1 項無因
    管理及第179 條不當得利規定，請求被告給付系爭修繕費用
    ，自不可採。
四、綜上所述，原告依民法第176 條第1 項無因管理及第179 條
    不當得利之法律關係，請求被告給付5 萬0,400 元，及自起
    訴狀繕本送達翌日起至清償日止，按週年利率5 ％計算之利
    息，為無理由，應予駁回。
五、本件事證已臻明確，兩造其餘主張、陳述及所提之證據暨攻
    擊防禦方法，核與判決結果不生影響，爰不逐一論述，併此
    敘明。
六、訴訟費用負擔之依據：民事訴訟法第78條，並依同法第436
    條之19第1 項規定，確定訴訟費用額如主文第2 項所示。
中    華    民    國   110    年    11    月    10    日
                  桃園簡易庭  法  官  張明宏
以上為正本係照原本作成。
如不服本判決，應於送達後20日內，向本院提出上訴狀並表明上
訴理由，如於本判決宣示後送達前提起上訴者，應於判決送達後
20日內補提上訴理由書（須附繕本）。
如委任律師提起上訴者，應一併繳納上訴審裁判費。
中    華    民    國   110    年    11    月    11    日
                              書記官  石曉芸
附錄：
一、民事訴訟法第436條之24第2項：
    對於小額程序之第一審裁判上訴或抗告，非以其違背法令為
    理由，不得為之。
二、民事訴訟法第436條之25：
    上訴狀內應記載上訴理由，表明下列各款事項：
    ㈠原判決所違背之法令及其具體內容。
    ㈡依訴訟資料可認為原判決有違背法令之具體事實。
三、民事訴訟法第471條第1項：（依同法第436條之32第2項規定
    於小額事件之上訴程序準用之）
    上訴狀內未表明上訴理由者，上訴人應於提起上訴後20日內
    ，提出理由書於原第二審法院；未提出者，毌庸命其補正，
    由原第二審法院以裁定駁回之。